【裁判字號】    97,消債抗,172
【裁判日期】    971127
【裁判案由】    更生事件
【裁判全文】
臺灣板橋地方法院民事裁定           97年度消債抗字第172號
抗  告  人  甲○○
上列抗告人因消費者債務清理條例事件，聲請更生，對中華民國
97年10月2 日本院97年度消債更字第172 號裁定提起抗告，本院
裁定如下：
    主  文
抗告駁回。
抗告程序費用新臺幣壹仟元由抗告人負擔。
    理  由
一、本件抗告意旨略以：抗告人之以民國95年度總所得所折計，
    每月所得為新臺幣（下同）2 萬5,116 元，扣除協商每月應
    繳金額1 萬5,069 元，僅餘1 萬0,097 元，抗告人尚須繳納
    房屋貸款等必要支出，已不能維持最低基本生活，而抗告人
    並非於96年11月5 日加買保險，乃該保險之要保人即抗告人
    之配偶為抗告人加保，非抗告人依其能力再行加保，故聲請
    人之毀諾，確係因不可歸責於己之事由，致履行顯有重大困
    難，爰依法提起抗告，並聲明：原裁定廢棄，本件更生聲請
    請准予續行等語。
二、按債務人對於金融機構因消費借貸、自用住宅借款、信用卡
    或現金卡契約而負債務，在聲請更生或清算前，應提出債權
    人清冊，以書面向最大債權金融機構請求協商債務清償方案
    並表明共同協商之意旨，消費者債務清理條例第151 條第1
    項定有明文。次按債務人與金融機構協商成立者，不得聲請
    更生或清算，但因不可歸責於己之事由，致履行顯有重大困
    難者，不在此限；本條例施行前，債務人依金融主管機關協
    調成立之中華民國銀行公會會員辦理消費金融案件無擔保債
    務協商機制與金融機構成立之協商，準用前項之規定，消費
    者債務清理條例第151 條第5 項、第6 項亦分別有明文可參
    。又聲請更生或清算不合程式或不備其他要件者，法院應以
    裁定駁回之，但其情形可以補正者，法院應定期間先命補正
    ，復為同條例第8 條所明定。經查：
  (一)原審法院曾於97年5 月5 日裁定命抗告人應予補正，而抗告
    人雖於97年5 月20日曾具狀補正，然就其應補正事項諸如必
    要支出之證明文件、受扶養人之財產資料及曾經協商成立之
    證明文件暨因不可歸責於己之事由，致履行顯有重大困難之
    證明文件等，則迄未提出，足認聲請人已有未依消費者債務
    清理條例第46條之規定，提出關係文件之情事。
  (二)又本件抗告人主張其毀諾之原因，乃係其協商成立時之平均
    薪資為2 萬5,166 元，尚須繳納房屋貸款等必要支出，故無
    法繼續履行上開協商條件等語。然查，上揭事由係抗告人於
    95年協商成立當時所已知悉之事實，抗告人當時盱衡其經濟
    狀況，既仍簽署協商協議書，同意安泰銀行之無擔保債務還
    款計畫，無論其資金係來自親友借貸、薪資或其他投資獲利
    ，抗告人既同意與安泰銀行協商成立，自有其籌措資金之來
    源，參以抗告人自承於94年1 月起至今，皆任職於私著有限
    公司（見原審卷第7 頁），其每月薪資所得皆為3 萬元（此
    就抗告人稱其聲請前2 年收入合計為72萬元可知），而本件
    協商係於95年成立，是抗告人於協商成立時之薪資收入與其
    毀諾時（96年9 月）之薪資收入並無變化，本已難認抗告人
    已舉證證明其於協商成立後有何經濟狀況重大變更，或有何
    不可歸責於抗告人之事由，致履行協商顯有重大困難。
  (三)再者，經本院審酌抗告人95年間，其每月收入平均達2 萬5,
    166 元以上，扣除協商還款金額每月1 萬5,069 元，尚餘1
    萬0,097 元以上，足供抗告人最低日常生活之所需；至登記
    於抗告人配偶名下不動產，其配偶依法所應負擔房屋貸款債
    務及相關稅賦，清償順位本不得高於抗告人自身應負擔債務
    ，是不能認屬生活必要費用，難執此謂有何履行顯有重大困
    難之情事。
  (四)未查，依抗告人於原審提出之保單號碼0000000000之國泰人
    壽保險單（見原審卷第59-1頁），該保單之要保人確為抗告
    人本人，非如抗告人所稱為抗告人之配偶，即原審認定抗告
    人於毀諾後尚有能力加買保險之事實並無違誤，併此敘明。
三、綜上，抗告人之抗告理由，均非可採。原審法院認抗告人雖
    有毀諾之事實，惟抗告人既未提出關係文件，復未能舉證證
    明其於協商成立後，究有何不可歸責於己之事由，致履行顯
    有重大困難，其聲請更生自屬無據。從而原審裁定駁回債務
    人更生之聲請，並無違誤。抗告意旨指摘原裁定不當，求予
    廢棄另為裁定，為無理由，應予駁回。
四、據上論結，本件抗告為無理由，依消費者債務清理條例第15
    條，民事訴訟法第495 條之1 第1 項、第449 條第1 項、第
    95條、第78條，裁定如主文。
中    華    民    國    97    年    11    月    27    日
                  民事第一庭    審判長法  官  李世貴
                                      法  官  黃若美
                                      法  官  黃信滿
以上正本證明與原本相符
本裁定不得抗告
中    華    民    國    97    年    11    月    27    日
                                      書記官  林月蓉


司法院資訊處製作；財團法人民間司法改革基金會備份。
